臺灣臺中地方法院交通事件裁定　　　　96年度交聲字第1189號
原處分機關　交通部公路總局臺中區監理所臺中市監理站
受 處分 人　甲○○
上列受處分人因違反道路交通管理處罰條例案件，對於交通部公
路總局臺中區監理所臺中市監理站於民國九十六年十月十一日所
為之裁決（裁監稽違字第裁六一－Ｇ七○Ａ五九一六三號裁決書
），聲明異議，本院裁定如下：
    主  文
異議駁回。
    理  由
一、原處分機關略以：異議人即受處分人（下稱受處分人）甲○
    ○於民國九十六年七月二十八日晚間十時二十二分許，騎駛
    車牌號碼ＡＧ五－六七六號重型機車，行經臺中市○○路一
    號前，因「速限五十公里，經測時速為七十二公里，超速二
    十二公里（超過二十公里，未滿四十公里）」之違規，遭臺
    中市警察局交通警察隊依違反依道路交通管理處罰條例第四
    十條，製發道路交通管理事件通知單（單號：Ｇ七○Ａ五九
    一六三號），受處分人違規屬實，本所遂於九十六年十月十
    一日以裁監稽違字第裁六一－Ｇ七○Ａ五九一六三號裁決書
    處罰鍰新臺幣（下同）一千四百元，於法並無不合等語。
二、本件受處分人則以：受處分人行經安和路因超速而被拍照，
    返回被拍場所，發現該路段雖有設置警告標語，惟被黑色紙
    貼起來，並無明確速限規定，為此，爰提出本件聲明異議。
三、按行車速度，依速限標誌或標線之規定，無速限標誌或標線
    者，行車時速不得超過五十公里；又汽車（包括機器腳踏車
    ）駕駛人，行車速度，超過規定之最高時速，或低於規定之
    最低時速，除有道路交通管理處罰條例第四十三條第一項第
    二款情形外，處一千二百元以上二千四百元以下罰鍰，道路
    交通管理處罰條例第四十條及道路交通安全規則第九十三條
    第一項第一款分別定有明文。另依違反道路交通管理事件統
    一裁罰基準及處理細則第二條第二項之違反道路交通管理事
    件統一裁罰基準表規定，違反道路交通管理處罰條例第四十
    條超過規定之最高速限二十公里以上未滿四十公里之機車，
    期限內到案聽候裁決者，處一千四百元罰鍰。又按汽車駕駛
    人之行為有下列情形之一，當場不能或不宜攔截製單舉發者
    ，得逕行舉發：經以科學儀器取得證據資料證明其行為違規
    ；第一項逕行舉發，應記明車輛牌照號碼、車型等可資辨明
    之資料，以汽車所有人為被通知人製單舉發。道路交通管理
    處罰條例第七條之二，亦有明文規定。
四、經查：
  (一)受處分人所有之上開車輛，於九十六年七月二十八日晚間十
    時二十二分許，在臺中市○○路一號前，因「速限五十公里
    ，經測時速為七十二公里，超速二十二公里（超過二十公里
    ，未滿四十公里）」之違規，遭臺中市警察局交通警察隊依
    違反依道路交通管理處罰條例第四十條，製發道路交通管理
    事件通知單（單號：Ｇ七Ａ五九一六三號）後寄送予受處分
    人，經受處分人向舉發單位申訴，舉發單位函覆舉發無訛，
    處分機關即於九十六年十月十一日以裁監稽違字第裁六一－
    Ｇ七○Ａ五九一六三號裁決書處罰鍰一千四百元，該裁決書
    於同日在原處分機關交付受處分人等情，為受處分人所不爭
    執，堪信為真。
  (二)按汽車駕駛人行車速度超過規定之最高速限，經採用固定或
    非固定式科學儀器取得證據資料證明者，於一般道路須至少
    於一百公尺前，明顯標示之，道路交通管理處罰條例第七條
    之二第三項固定有明文。然衡其立法用意，不外表明科處違
    規人行政裁罰之終極目的乃在敦促駕駛人依行車速限駕駛，
    是以科學儀器採證，應由主管機關在顯明處告示，用以提醒
    駕駛人依道路限速行駛，以期在駕駛人避免受罰之心理下，
    達到依行車速限駕駛進而維護行車安全之最大效益，尚非謂
    如有違反，駕駛人超速行駛之違規行為即應不罰。換言之，
    縱認主管機關未在顯明處告示，惟駕駛人本有按速限行駛之
    注意義務，不能因主管機關未設置科學儀器採證標示以提醒
    駕駛人注意，駕駛人即得免於違規受罰之行政責任。再者，
    市區○道路無速限標誌或標線者，行車時速不得超過五十公
    里，法有明文，受處分人經監理機關考試合格取得駕駛執照
    ，自難諉稱不知，況本件取締路段前方亦有設置「前有測速
    照相」標誌，有臺中市警察局九十六年九月二十六日函在卷
    可稽，自足促使受處分人注意其車速勿超過時速五十公里之
    市區道路速限，其竟以時速高達七十二公里之速度騎駛機車
    ，危害自身及他人之交通安全甚巨，實無足取，難認有何不
    罰之餘地。
  (三)綜上所述，本件受處分人既有超速違規之事實，自應予依法
    處罰，以維護交通安全，受處分人上開所辯均非可採。從而
    ，原處分機關援引上開規定，以受處分人違規超速，裁處受
    處分人罰鍰新臺幣一千四百元，並無不當，其異議為無理由
    ，應予駁回。
五、據上論斷，應依應依道路交通管理處罰條例第八十七條第二
    項、道路交通案件處理辦法第十九條，裁定如主文。
中　　華　　民　　國　　96　　年　　11　　月　　27　　日
                  　　交通法庭  法  官  黃裕仁
上正本證明與原本無異。
如不服本裁定，應於送達後五日內，向本院提出抗告狀。
                                書記官  王嘉仁
中　　華　　民　　國　　96　　年　　11　　月　　27　　日
